臺灣高等法院刑事裁定
聲　請　人
即受判決人　甲○○
選任辯護人　陳　明律師
上列聲請人因偽造文書案件，對於本院94年度上易字第692 號，
中華民國 94年9月30日第二審確定判決（台灣台北地方法院92年
度易字第2248號，起訴案號：台灣台北地方法院檢察署91年度偵
字第24359號），聲請再審，本院裁定如下：
    主  文
再審之聲請駁回。
    理  由
一、本件聲請人聲請意旨陳稱：
（一）本案原確定判決就下列重要證據均漏未審酌，致影響判決
      結果：
    (1)受刑人入出境紀錄：前述紀錄最後一頁以書寫方式明載：
      「△表：依212次會議決議7天以下之年資不予採計。」然
      212 次會議決議僅係行政機關內部決議事項，審判機關自
      不受其拘束，為期勿枉，自應查明聲請人出境7 日以下之
      日數總計為何？以核算聲請人執業醫師之年資，乃原確定
      判決就此重要證據均未予審酌，若詳予審酌並查明7 日以
      下出境日數，應對聲請人實際在巴拉圭行醫之日數產生不
      同統計數目，自對判決結果產生重大影響。
    (2)考選部89年4月26日 (89)選專字第05248 號書函）：本件
      書函說明欄第三項明文記載：「又為進行實質審查，本部
      另函請巴拉圭亞松森中華會館提供僑居地行醫聲望卓著之
      相關事實佐證資料，並請台端配合協調該會館部，以利提
      中醫師檢覈委員會審議。」由前述書函內容，足證本件聲
      請人申請中醫師檢覈，考選部係採實質審查，而非形式審
      查。
    (3)考選部93年4月8日選專字第0933300548號函：本函件說明
      欄第2項（該函第3頁第2行至第7行）明載：「依民國85年
      11月29日本部中醫師檢覈委員會第211 次會議決議，為杜
      絕寬濫情事，另向內政部警政署入出境管理局行查申請人
      於行醫年資證明書所載以中華民國僑民身分在僑居地執行
      中醫業務期間之入出境紀錄，以核算其在該期間內在僑居
      地實際拘留時間及實際行醫年資是否已屆滿5 年，供本部
      中醫師檢覈委員會議之依據；若依入出境紀錄核算其在僑
      居地實際拘留時間未滿5 年，則提本部中醫師檢覈委員會
      議決議予以退件。」足證本件申請人申請中醫師檢覈，考
      選部係採實質審查。
    (4)我國駐巴拉圭大使館92年7月8日巴拉字第920186號函文內
      容。
    (5)外交部致駐外各館 (處）82年6月22日外（82）領3字第82
      315477號函。
    (6)證人即當時駐巴拉圭大使館簽證組秘書黃莉芳於調查局調
      查筆錄及台灣台北地方法院審判筆錄。
（二）乃原確定判決就前述足以影響判決結果之重要證據均未予
      審酌，依前引法條，自有再審之理由。
二、按因發見確實之新證據，足認受有罪判決之人應受無罪之判
    決者得聲請再審，固為刑事訴訟法第四百二十條第一項第六
    款所明定。惟（一）前所謂發見新證據，係指該證據當時已
    經存在，為法院及當事人所不及知，不及調查斟酌，至其後
    始行發見，且就證據本身形式上觀察，固不以絕對不須經過
    調查程序為條件，但必須顯然可認為足以動搖原有罪確定判
    決，而為受判決人無罪、免訴、免刑或輕於原判決所認罪名
    之判決者為限。此受理聲請再審之最後事實審法院，應就聲
    請再審理由之所謂「新證據」，是否具備事實審判決前已經
    存在，為法院、當事人所不知，事後方行發見之「嶄新性」
    ，及顯然可認足以動搖原有罪確定判決，應為無罪、免訴、
    免刑或輕於原判決罪名之「顯然性」二要件，加以審查，為
    判斷應否准予開始再審之準據。（最高法院八十五年度台抗
    字第三０八號判決參照）（二）次查此所謂「確實之新證據
    」，係指其證據之本身在客觀上可認為真實，勿須經過調查
    ，即足以動搖原判決，使受刑人得受有利之裁判者而言，若
    在客觀上就其之真實性為如何，尚欠明瞭，非經相當之調查
    ，不能辨其真偽，即與確實新證據之「確實」含義不符，自
    難據為聲請再審之理由（最高法院七十年度台抗字第一六一
    號判決參照）。（三）又若判決前已經當事人提出或聲請調
    查之證據，經原法院捨棄不採者，即非該條款所謂發見之新
    證據，不得據為聲請再審之原因。（最高法院七十七年度台
    上字第五十五號、七十八年度台抗字第一四五號判決參照）
    綜上所述，刑事訴訟法第四百二十條第一項第六款所謂發見
    新證據，係指該證據當於事實審法院判決前已經存在，為法
    院及當事人所不知及調查斟酌，而於判決事後始經發見者而
    言，該證據之成立並非在判決確定之後始成立，且該證據必
    須毋須經調查程序，或經原法院不採者，並顯然可認為確實
    足以動搖原確定判決，而為受判決人有利之判決者為限。
三、聲請人主張原確定判決就重要證據未經審酌，包括：
    (1)受刑人入出境紀錄。
    (2)考選部89年4月26日 (89)選專字第05248號書函。
    (3)考選部93年4月8日選專字第0933300548號函。
    (4)我國駐巴拉圭大使館92年7月8日巴拉字第920186號函。
    (5)外交部致駐外各館 (處）82年6月22日外（82）領3字第
      82315477號函。
    (6)證人即當時駐巴拉圭大使館簽證組秘書黃莉芳於調查局調
      查筆錄及台灣台北地方法院審判筆錄。
四、然查上開聲請人所主張之所謂「新證據」，於原確定判決審
    理判決前已經存在，並經原審法院調查斟酌，自非所謂之發
    現新證據。即關於(1)受刑人入出境紀錄部分，見原確定判決
    理由貳四欄；(2)考選部89年4月26日 (89)選專字第05248 號
    書函部分，見原確定判決伍四（二）2欄；(3)考選部93年4月
    8 日選專字第0933300548號函部分，依該函文記載，係考選
    部函覆台灣台北地方法院九十二年易字第二二四八號刑事案
    件，即本案確定判決前審即台灣台北地方法院函查有關聲請
    人在巴拉圭居留時間是否須為實質審查等事項函文，有該函
    件影本在卷可按；(4)我國駐巴拉圭大使館92年7月8日巴拉字
    第920186號函部分，見原確定判決伍四（一）2、4欄；(5)外
    交部致駐外各館 (處）82年6月22日外（82）領3字第823154
    77 號函部分，見原確定判決伍四（一）1欄；關於(6)證人即
    當時駐巴拉圭大使館簽證組秘書黃莉芳於調查局調查筆錄及
    台灣台北地方法院審判筆錄部分，經查証人黃莉芳於一審審
    理時均已到庭作證，原確定判決並引用其證詞作為證據（詳
    原確定判決書伍四（一）2 欄）。該項證據既係在事實審法
    院判決前已經存在，並經原審法院調查斟酌，自非所謂之發
    現新證據。
五、綜上所述；本件聲請人據以聲請再審之理由或為該證據當於
    事實審法院判決前已經存在，並經原審法院調查斟酌，並非
    判決後始經發見者，自非刑事訴訟法第四百二十條第一項所
    列之再審之原因。何況本件原法院綜核原審全案卷證，已足
    認被告應受有罪判決，聲請人聲請調查之證據並不足以動搖
    原有罪確定判決，均難據為聲請再審之理由，應依刑事訴訟
    法第四百三十四條第一項之規定裁定如主文。
六、據上論斷，應依刑事訴訟法第434條第1項，裁定如主文。
中　　華　　民　　國　　94　　年　　11　　月　　30　　日
　　　　　　　　　刑事第十庭審判長法　官  陳正雄
　　　　　　　　　　　　　　　　  法　官  許宗和
　　　　　　　　　　　　　　　　　法　官  許錦印
以上正本證明與原本無異。
不得抗告。
                                  書記官  楊妙恩
中　　華　　民　　國　　94　　年　　12　　月　　1 　　日
